【裁判字號】    98,家抗,32
【裁判日期】    981203
【裁判案由】    確定訴訟費用額
【裁判全文】
臺灣彰化地方法院民事裁定  98年度家抗字第32號
抗  告  人  甲○○
相  對  人  財團法人法律扶助基金會
法定代理人  乙○○○
                        律扶助.
上列相對人與抗告人間聲請確定訴訟費用額事件，抗告人對於民
國98年9月8日本院所為98年度家聲字第241號第一審裁定，提起
抗告，本院裁定如下：
    主      文
抗告駁回。
抗告程序費用新臺幣壹仟元由抗告人負擔。
    理      由
一、相對人於原審聲請意旨略以：因本件離婚事件，當事人許黃
    美珠於民國98年3月27日向該會彰化分會申請扶助，經該會
    審查決定後准予就本件原告許黃美珠與被告甲○○間之請求
    離婚事件給予扶助第二審訴訟代理，該事件並經臺灣高等法
    院臺中分院98年度家上字第33號判決訴訟費用由上訴人即本
    件抗告人負擔，相對人就本件第二審支出之律師酬金為新臺
    幣貳萬伍仟元，爰依法律扶助法第19條、第35條規定，檢具
    相關證明，聲請確定抗告人應負擔之訴訟費用額等語。
二、抗告人抗告意旨略以：許黃美珠不扶養子女，要抗告人扶養
    子女，如今抗告人尚在租屋，亦無工作，就連吃飯都沒有錢
    還，而許黃美珠有錢聘請律師，卻要抗告人負擔律師費用，
    為此提起抗告，准予廢棄原裁定等語。
三、按法律扶助法所稱扶助，包括下列事項：(1)法律諮詢。(2)調
    解、和解。(3)法律文件撰擬。(4)訴訟或仲裁之代理或辯護。
    (5)其他法律事務上必要之服務及費用之扶助。(6)其他經基金
    會決議之事項；分會就扶助事件所支出之酬金及必要費用，
    視為訴訟費用之一部。因法律扶助而由分會支出之酬金及必
    要費用，得向負擔訴訟費用之他造請求。分會得對於負擔訴
    訟費用之他造，請求歸還其支出之酬金及必要費用，法律扶
    助法第2條、第35條第1項、第2項、第3項分別定有明文。是
    法律扶助法第35條第1項規定視為訴訟費用之項目，係指就
    分會扶助事項所支出之酬金及必要費用而言，而法律扶助基
    金會所扶助之項目，包括該法第2條所規定之所有項目，此
    由上開條文觀之甚明。又訴訟事件之離婚事件，應屬法律扶
    助法第2條第4款之扶助，相對人自得依上開法條規定向負擔
    訴訟費用之他造請求歸還其支出之酬金，而聲請確定訴訟費
    用額。
四、再按非訟事件程序費用，除法律另有規定外，由聲請人負擔
    。前項費用之負擔有相對人者，準用民事訴訟法有關訴訟費
    用之規定，非訟事件法第21條前段、第2項定有明文。復按
    經准予訴訟救助者，於終局判決確定或訴訟不經裁判而終結
    後，第一審受訴法院應依職權以裁定確定訴訟費用額，向應
    負擔訴訟費用之當事人徵收之，民事訴訟法第114條第1項前
    段定有明文。又民事訴訟法第91條第3項規定：「法院依聲
    請以裁定確定之訴訟費用額，應於裁定送達翌日起，加給按
    法定利率計算之利息」，其立法理由旨在「促使當事人早日
    自動償付其應賠償對造之訴訟費用」，故在法院依職權裁定
    確定訴訟費用額，亦應適用上開規定加計法定遲延利息。所
    謂「以裁定確定之」，係指法院已為訴訟費用之裁判，僅未
    確定其費用額而言，即訴訟費用之裁判中未確定其費用額之
    情形。是確定訴訟費用之裁定，僅在確定敗訴之當事人應負
    擔之訴訟費用數額，並非就權利存在與否為確定，其償還義
    務如何，應從命負擔訴訟費用之裁判定之。因此，當事人在
    該程序中，自僅得就各個費用項目是否為法律上之訴訟費用
    、數額之計算有無錯誤加以爭執。經查，該件當事人林震榮
    許黃美珠、甲○○之間，因台灣高等法院台中分院98年度家
    上字第33號離婚事件，該事件原告即被上訴人許黃美珠受法
    律扶助後，該事件判決第二審訴訟費用由上訴人即本件抗告
    人甲○○負擔，並於98年7月10日確定，而相對人所屬彰化
    分會因本件法律扶助事件，支出律師酬金25,000元等情，有
    相對人提出之財團法人法律扶助基金會收據、扶助律師接案
    通知書及審查表、台灣高等法院台中分院98年度家上字第33
    號民事判決及確定證明書等件附於原審卷足憑，並經本院調
    取上開卷宗核閱屬實。又法律扶助基金會彰化分會所支出之
    律師酬金，係依法律扶助法第28條至32條之規定而為審查，
    本院亦認並無過高之情，即無酌減之必要。相對人因其分會
    就本件法律扶助支出之律師酬金，既視為訴訟費用之一部，
    並得聲請確定訴訟費用額，則相對人向抗告人請求負擔之訴
    訟費用額為25,000元及利息，自無不合。抗告人抗告意旨係
    就相對人將來執行有無效果所為之爭執，核與訴訟費用額之
    確定無關，故抗告人之抗告，為無理由，應予駁回。
五、綜上所述，原審裁定核屬有據，並無違誤，抗告人所執前詞
    而為抗告，請求廢棄原審裁定，為無理由，應予駁回。
據上論結，本件抗告為無理由，依非訟事件法第21條第2項、第
46條，民事訴訟法第495條之1第1項、第449條第1項、第95條、
第78條，裁定如主文。
中    華    民    國    98    年    12    月    3     日
                        臺灣彰化地方法院家事法庭
                              審判長法  官  簡燕子
                                    法  官  陳秋錦
                                    法  官  陳弘仁
以上正本係照原本作成。
如提起再抗告者，應於裁定送達後十日內依非訟事件法第45條第
3項「僅得以適用法規顯有錯誤為理由，並經原法院許可者為限
」之規定，向本院提出抗告理由狀（須按他造人數附具繕本），
並繳納再抗告費用新臺幣一千元。
中    華    民    國    98    年    12    月    3    日
                                書記官  謝玲英


司法院資訊處製作；財團法人民間司法改革基金會備份。
